【裁判字號】    88,訴,511
【裁判日期】    890321
【裁判案由】    損害賠償
【裁判全文】
臺灣臺中地方法院民事判決  八十八年訴字第五一一號
    原      告  甲○○
    被      告  丙○○
                丁○○
                        行）
                乙○○  住台北縣板橋市○○路二一六巷一五０弄七號二樓
右被告因詐欺案件，經原告提起請求損害賠償之附帶民事訴訟（八十七年度附民字第
六八四號），經本院刑事庭裁定移送前來，本院判決如左：
    主      文
被告應連帶給付原告新台幣壹佰伍拾萬元及自民國八十九年三月八日起至清償日止，
按週年利率百分之五計算之利息。
訴訟費用由被告連帶負擔。
本判決於原告以新台幣伍拾萬元供擔保後，得假執行。
    事      實
甲、原告方面：
壹、聲明：除假執行之擔保金額外，如主文所示。
貳、陳述：
一、被告丙○○邀被告丁○○、乙○○等人共組俗稱之金光黨詐欺集團，共同意圖為
    自己不法之所有，於民國八十七年五月二十日上午八時許，在苗栗縣後龍鎮郵局
    前，先由丁○○向原告佯稱：伊身上有鉅款，何處可找女人，丙○○隨而出現向
    原告稱：那傻子身上有很多錢，我們一起來騙他，丁○○即稱：只要你拿出多少
    錢，我就拿出多少錢來，我們來比比看誰有錢，經原告告知錢均存在台北車站內
    之郵局，丙○○即稱願與原告至該郵局領錢，乃一同坐上乙○○所駕駛之小客車
    ，至該郵局領取新台幣（下同）一百五十萬元後，其等三人令原告將錢裝入手提
    袋，坐車行至台北市○○○路口時，丙○○即令原告先下車，其待會來會合，原
    告於下車後始覺有異，經打開手提袋，始知受騙，以此方式詐得一百五十萬元。
    八十七年七月二日經警循線於台南縣永康市○○路二○九巷十一號被告等賃居處
    ，逮捕被告丙○○、丁○○、乙○○及訴外人廖瑞芳、蔡來和，因而查獲上情。
    被告三人涉嫌常業詐欺部分，業經鈞院八十七年度訴字第一九六一號刑事判決、
    台灣高等法院台中分院八十八年度上訴字第四一三號刑事判決及最高法院八十八
    年度台上字第五四八二號刑事判決分別處被告丙○○、丁○○有期徒刑六年，乙○○有期徒刑五年六月確定在案。
二、按「因故意或過失，不法侵害他人之權利者，負損害賠償責任」，又「數人共同
    不法侵害他人之權利者，連帶負損害賠償責任」民法第一百八十四條第一項、第
    一百八十五條第一項前段分別定有明文。本件被告丙○○、丁○○及乙○○共同
    為右揭不法犯行，依上述規定，自應負連帶賠償責任。為此爰依侵權行為之法律
    關係，請求被告連帶給付原告一百五十萬元及自八十九年三月八日起至清償日止
    ，按週年利率百分之五計算之利息。
參、證據：提出最高法院八十八年度台上字第五四八二號刑事判決一份。
乙、被告丁○○部分：
壹、聲明：駁回原告之訴。
貳、陳述：否認有詐騙原告，本件不是被告所詐騙，其他案件被告做的，被告都會承
    認，刑事判決中之事實均不實在。
丙、被告丙○○、乙○○未於最後言詞辯論期日到場，據其以前到場之聲明、陳述如
    左：
壹、聲明：均稱駁回原告之訴。
貳、陳述：均否認有詐騙原告，本件不是被告所詐騙，其他案件被告做的，被告都會
    承認，刑事判決中之事實均不實在。
    理      由
一、本件被告丙○○、乙○○未於最後言詞辯論期日到場，核無民事訴訟法第三百八
    十六條各款所列情形，爰依原告之聲請，由其一造辯論而為判決。
二、本件原告起訴主張被告丙○○邀被告丁○○、乙○○等人共組俗稱之金光黨詐欺
    集團，共同意圖為自己不法之所有，於民國八十七年五月二十日上午八時許，在
    苗栗縣後龍鎮郵局前，先由丁○○向原告佯稱：伊身上有鉅款，何處可找女人，
    丙○○隨而出現向原告稱：那傻子身上有很多錢，我們一起來騙他，丁○○即稱
    ：只要你拿出多少錢，我就拿出多少錢來，我們來比比看誰有錢，經原告告知錢
    均存在台北車站內之郵局，丙○○即稱願與原告至該郵局領錢，乃一同坐上乙○○所駕駛之小客車，至該郵局領取新台幣（下同）一百五十萬元後，其等三人令
    原告將錢裝入手提袋，坐車行至台北市○○○路口時，丙○○即令原告先下車，
    其待會來會合，原告於下車後始覺有異，經打開手提袋，始知受騙，以此方式詐
    得一百五十萬元。爰依侵權行為之法律關係提起本件訴訟，請求損害賠償。被告
    則均以本件不是被告所詐騙，其他案件被告做的，被告都會承認，刑事判決中之
    事實均不實在等語置辯。
三、原告主張之前開事實雖為被告丙○○、丁○○、乙○○三人矢口否認，惟查，渠
    等三人此部分犯行業據原告甲○○於警訊中（詳見台灣台中地方法院檢察署八十
    七年度偵字第一三四八二號卷第六十八頁、六十九頁）指證在卷，且被告等之犯
    罪手法，係由裝傻者以找女人為藉詞自稱帶鉅款後，另由裝路人之同夥以比現
    金多少，待被害人領出現金後再以黑色手提袋裝妥調包等情亦與被告向其他被害
    人詐騙之手段相同，又原告於警訊中指認丙○○、丁○○二人之彩色照片無誤（
    同前偵查卷第七十頁、七十一頁），復於本院刑事庭審理中當庭指認係被告丙○○、丁○○與一開黑色一千八百或二千西西車輛之司機共三人向伊行騙，該司機
    比較像乙○○；且被告乙○○並不否認其所駕為鐵灰色二千西西之車輛（以上詳
    參本院八十七年度訴字第一九六一號刑事案卷第一二二頁至一二三頁反面），參
    諸一般人就車輛之鐵灰色較難為正確唸出其名，類皆以黑色稱之，自難謂原告之
    指認有誤；至於被告行詐時用以調包之黑色袋內之內容物為何，常因就地取財而
    有不同，要不因詐騙原告時係裝香皂、洗衣粉等物與詐騙其他被害人時，所裝分
    別為經書、廢紙有所不同，即認原告遭詐取財物一事，非被告丙○○、丁○○及
    乙○○三人所為；況經台灣高等法院台中分院再傳訊本件原告甲○○到庭指認，
    仍當庭就在庭之刑事案件共同被告丙○○、丁○○、乙○○、廖瑞芳、蔡來和、
    詹樂、張文彬多人中明確指出扮演傻子角色者之丁○○，扮演路人角色之丙○○
    及擔任司機角色之乙○○（見台灣高等法院台中分院八十八年度上訴字第四一三
    號刑事案卷宗，八十八年六月十四日訊問筆錄），足證原告所指非虛，況被告丙○○等人當日確有在苗栗出現，經電話監控有發現作案等情並經證人蔡彥哲於本
    院刑事庭審理時供述在卷（見本院八十七年度訴字第一九六一號案卷第一九六頁
    反面），且被告三人詐欺刑事案件，業據台灣高等法院台中分院八十八年度上訴
    字第四一三號判決確定在案，有歷審判決三份在卷可憑，與本院之認定相符，被
    告丙○○、丁○○及乙○○三人雖一再否認詐欺原告，無非事後卸責之詞，核無
    足取，原告前開主張堪信為實在。
四、按「因故意或過失，不法侵害他人之權利者，負損害賠償責任」，又「數人共同
    不法侵害他人之權利者，連帶負損害賠償責任」，民法第一百八十四條第一項前
    段、第一百八十五條分別定有明文。被告三人共同以詐術向原告行騙，使原告陷
    於錯誤而交付現金一百五十萬元之共同侵權行為事實，既經認定如前，揆諸上開
    法條，對於原告因而所受之損害即一百五十萬元，自應負連帶賠償責任，原告之
    請求於法有據，應予准許。
五、原告陳明願供擔保，請准宣告假執行，經核無不合，爰酌定相當之擔保金額宣告
    之。
六、據上論結，本件原告之訴為有理由，依民事訴訟法第三百八十五條第一項前段、
    第八十五條第二項、第三百九十條第二項，判決如主文。
中      華      民      國    八十九    年      三      月    二十一    日
                                    臺灣臺中地方法院民事第一庭
~B法      官  曹宗鼎
右為正本，係照原本作成。
如不服本判決，應於判決送達後二十日內，向本院提出上訴狀。
中      華      民      國    八十九    年      三      月    二十一    日
~B法院書記官


司法院資訊處製作；財團法人民間司法改革基金會備份。
